臺灣高等法院臺中分院刑事裁定　　　　　 96年度抗字第313號
抗　告　人
即　被　告　甲○○
上列抗告人因聲請易科罰金案件，不服臺灣臺中地方法院中華民
國96年3月12日裁定（96年度聲字第690號），提起抗告，本院裁
定如下：
    主  文
抗告駁回。
    理  由
一、聲請意旨略以：聲請人即被告甲○○（以下稱被告）因犯酒
    醉駕車之公共危險罪，經本院以95年度交易字第 360號案件
    判決，處以有期徒刑 3月，經被告提起上訴後，經臺灣高等
    法院臺中分院以95年度上訴字第2709號判決駁回上訴而告確
    定。聲請人所犯上開罪名乃最重本刑 5年以下有期徒刑之罪
    ，今既受 6個月以下有期徒刑之宣告，原判決竟未諭知易科
    罰金之折算標準，爰依法聲請就上開罪刑諭知易科罰金之折
    算標準云云。
二、原裁定意旨略以：(一)刑法於民國94年1月7日修正，同年2月2
    日公布，於95年7月1日施行。依刑法施行法第 3條之1第3項
    規定「於94年1月7日刑法修正施行前犯併合處罰數罪中之一
    罪，且該數罪均符合第41條第 1項得易科罰金之規定者，適
    用90年1月4日修正之刑法第41條第2項規定」。又依90年1月
    4日修正之刑法第41條規定：「（第1項）犯最重本刑為 5年
    以下有期徒刑以下之刑之罪，而受 6個月以下有期徒刑或拘
    役之宣告，因身體、教育、職業、家庭之關係或其他正當事
    由，執行顯有困難者，得以1元以上 3元以下折算1日，易科
    罰金。但確因不執行所宣告之刑，難收矯正之效，或難以維
    持法秩序者，不在此限。（第 2項）併合處罰之數罪，均有
    前項情形，其應執行之刑逾 6月者，亦同。」。又數罪併罰
    中之一罪，依刑法規定得易科罰金，若因與不得易科之他罪
    併合處罰結果而不得易科罰金時，原可易科部分所處之刑，
    自亦無庸為易科折算標準之記載，司法院大法官會議釋字第
    144號解釋可資參照。(二)被告於95年4月29日犯酒醉駕車之公
    共危險罪及殺人未遂罪，經本院分別判處有期徒刑3月、6年
    ，並定應執行為有期徒刑6年2月，被告提起上訴後，經臺灣
    高等法院臺中分院駁回上訴在案，此有本院95年度交易字第
     360號、臺灣高等法院臺中分院95年度上訴字第2709號判決
    書影本各 1份在卷可稽。被告於95年7月1日刑法修正施行前
    犯上開併合處罰之二罪，依刑法施行法第 3條之1第3項、90
    年1月4日修正之刑法第41條規定，須併合處罰之數罪「均」
    符合前開刑法第41條第 1項易科罰金之規定者，始可諭知易
    科罰金之折算標準。查被告所犯上開殺人未遂罪之法定刑非
    屬最重本刑5年以下有期徒刑之罪，且被告受有期徒刑6年之
    宣告，與90年1月4日修正之刑法第41條第 1項易科罰金之規
    定不符，自不得依同條第2項之規定，就併合處罰之2罪諭知
    易科罰金之折算標準。茲被告聲請單獨就其所犯酒醉駕車之
    公共危險罪所處有期徒刑 3月部分，諭知易科罰金之折算標
    準，參照司法院大法官會議解釋第 144號之解釋意旨，被告
    之聲請於法不合，應予駁回。
三、抗告意旨略以：抗告人以按司法院大法官解釋第 144號雖謂
    ：「數罪併罰之一罪，依刑法規定得易科罰金，若因與不得
    易科之他罪併合處罰結果而不得易科罰金時，原可易科部分
    所處刑，自亦無庸為易科折算標準之記載。」。但查本件原
    審法院95年交易字第360號刑事判決，其主文判被告2罪，一
    為服用酒類，不能安全駕駛動力交通工具而駕駛；一為殺人
    未遂。上訴後固均駁回，但殺人未遂部分，因得上訴第三審
    ，抗告人亦已於96年 1月18日提起上訴，目前尚未確定。惟
    第二審先將公共危險罪部分移送執行。此與上開解釋所指數
    罪併罰可同時確定之情形不同。況殺人未遂罪部分，將來判
    決確定之結果如何，尚屬未定，如第一審未諭知易科罰金之
    標準，則檢察官憑何標準得准易科罰金？原審駁回抗告人之
    聲請，實無理由云云。
四、按判決主文未記載易科罰金之折算標準，檢察官及被告均得
    聲請裁定之，固據司法院24年11月23日院字第1356號解釋在
    案。惟參照刑事訴訟法第457條第2項：「因駁回上訴之裁判
    而應執行下級法院之裁判者，由上級法院之檢察官指揮之」
    之規定，經第二審法院駁回上訴確定，而應執行第一審法院
    之裁判，因其刑之執行由第二審法院檢察署檢察官指揮之，
    則關於易科罰金折算標準之聲請，自應向該第二審法院為之
    。經查抗告人前犯刑法第185條之3之公共危險罪及殺人未遂
    罪，經原審法院95年度交易字360號判決各處有期徒刑3月及
    有期徒刑 6年，合併定應執行有期徒刑6月2月，抗告人不服
    提起上訴，經本院以95年度上訴字第2709號判決上訴駁回，
    抗告人復就殺人未遂部分上訴最高法院，則上開公共危險罪
    部分因不得上訴第三審即因本院判決而確定在案，是該部分
    犯罪事實最後判決之法院即為第二審法院，依上揭說明，當
    事人就此部分易科罰金之折算標準，自應向本院聲請裁定之
    ，其向原審聲請裁定，於法自有未合，自應予駁回。從而，
    本件原審駁回抗告人之聲請，所據之理由雖有不同，但結論
    並無不當，抗告人之提起抗告指摘原審裁定不當，為無理由
    ，應予以駁回。
中　　華　　民　　國　　96　　年　　4 　　月　　27　　日
          刑事第三庭    審判長法　官  王  增  瑜
                              法　官  廖  柏  基
                              法　官  蔡  紹  良
上列正本證明與原本無異。
不得再抗告。
                              書記官  巫  丞  晏
中　　華　　民　　國　　96　　年　　4 　　月　　27　　日
